臺灣臺北地方法院民事裁定
111年度簡抗字第30號
抗  告  人  林明財  
相  對  人  陳麗琴  
上列當事人間請求確認本票債權不存在事件，抗告人對於中華民
國111年2月21日本院臺北簡易庭111年度北簡字第2977號裁定提
起抗告，本院裁定如下：
    主  文
原裁定廢棄。
    理  由
一、抗告意旨略以：抗告人於民國110年11月8日抗告狀中所計算
    之新臺幣（下同）33,796,000元，係對相對人所提誣告罪自
    訴程序所為之反訴；本院於110年6月21日以110年度北補字
    第819號裁定補繳裁判費4,410元，應由訴外人王月嬌及相對
    人等人補繳等語。
二、按提起民事訴訟，應依民事訴訟法第77條之13規定繳納裁判
    費，固為必須具備之程式。然訴訟標的之價額，由法院核定
    。核定訴訟標的之價額，以起訴時之交易價額為準；無交易
    價額者，以原告就訴訟標的所有之利益為準。法院因核定訴
    訟標的之價額，得依職權調查證據，民事訴訟法第77條之1
    第1項、第2項及第3項亦有明定。準此，訴訟標的價額之核
    定屬法院職權，法院應職權調查事實，依客觀情況核定之。
    如有必要時，固得命當事人查報相關資料，使當事人善盡其
    協助義務，並予當事人就法院核定訴訟標的價額有表示意見
    之機會，俾利法院為公平適當之核定；惟若當事人未依命查
    報，法院仍應依前開規定職權調查後核定之，再定期命補繳
    裁判費。故而，當事人起訴未繳裁判費而有起訴不合程式之
    情形，但法院如未依職權核定訴訟標的價額及具體指明應繳
    納之裁判費數額，而僅係命原告自行陳報並繳納裁判費，尚
    不得依民事訴訟法第249條第1項規定，以裁定駁回原告之訴
    。 
三、經查，本件確認本票債權不存在之訴，抗告人起訴未繳納裁
    判費，前經本院臺北簡易庭以110年度北補字第819號裁定核
    定訴訟標的價額為405,440元，應繳第一審裁判費4,410元（
    見北補819號卷第345頁）；抗告人不服提起抗告，經本院於
    110年9月16日以110年度簡抗字第48號裁定廢棄後（見簡抗4
    8號卷第449-450頁），本院臺北簡易庭於110年10月22日另
    以110年度北補字第1836號裁定命抗告人應於收受裁定5日內
    ，具狀補正訴之聲明（如有數項時，應分列之），並將確定
    聲明事項之各項金額或價額陳明後，自行予以加計總額，並
    依民事訴訟法第77條之13所定費率，自行計算裁判費後，補
    繳裁判費，逾期未補正，即駁回原告之訴（見北補1836號卷
    第15-16頁）；因抗告人未如期補正及繳納第一審裁判費，
    而於111年2月21日以111年度北簡字第2977號裁定（即原裁
    定）駁回抗告人之訴（見北簡字2977號卷第19-21頁）。惟
    本院臺北簡易庭110年度北補字第1836號裁定僅命抗告人確
    定聲明事項並自行加總後，依民事訴訟法第77條之13所定費
    率，自行計算第一審裁判費，並未依職權具體核定訴訟標的
    價額及計算出抗告人應繳納之第一審裁判費數額，自難認係
    法院經核定訴訟標的價額後所命抗告人繳納裁判費之裁定，
    則原裁定遽以抗告人未依本院臺北簡易庭110年度北補字第1
    836號裁定所定期限補繳裁判費，復未依前揭業經本院廢棄
    而已失其效力之110年度北補字第819號裁定繳納第一審裁判
    費4,410元為由，駁回抗告人之訴，自有未合。抗告意旨雖
    未指摘及此，然原裁定既有不當，抗告人聲明廢棄，非無理
    由，爰由本院將原裁定廢棄如主文。
中　　華　　民　　國　　111 　年　　4 　　月　　18　　日
                  民事第一庭  審判長法  官  賴錦華
                                    法  官  賴淑萍
                                    法  官  李桂英 
正本係照原本作成。　　　　　　　　　　　　　　　　　　
本裁定不得抗告。 　　　　　　　　　　　　　　　　　　
中　　華　　民　　國　　111 　年　　4 　　月　　18　　日
                                    書記官　劉士筠